臺灣高雄地方法院刑事判決　　　　　　　　　　　　　九十二年度交訴字第四一號
　　公　訴　人　臺灣高雄地方法院檢察署檢察官
　　被　　　告　戊○○
右被告因業務過失致死案件，經檢察官提起公訴（九十一年度偵字第二四三六八號）
，本院判決如左：
    主  文
戊○○從事業務之人，因業務上之過失致人於死，處有期徒刑肆月，如易科罰金，以
佰元折算壹日。緩刑年。
    事  實
一、戊○○係高雄汽車客運股份有限公司（下稱高雄客運公司）之司機，領有職業大
    客車駕駛執照，平日以駕駛大客車為業，為從事汽車駕駛業務之人，於民國九十
    一年十一月一日十七時許，駕駛高雄客運公司所有之車牌號碼ＦＷ─九七七號營
    業大客車，沿高雄縣仁武鄉公館三巷由東往西方向行駛，原應注意汽車行駛時，
    駕駛人應注意兩車併行之間隔，並隨時採取必要之安全措施，且依當時天候晴、
    有暮光、路面乾燥、無缺陷、無障礙物、視距良好，又無其他不能注意之情事，
    戊○○竟於途經該巷仁福分一○二左五電線桿前道路之編號○九一號路燈時，因
    疏未注意保持兩車併行間隔及蕭惟如騎乘車牌號碼ＯＩＦ─九一九號重型機車併
    行於該大客車右側車旁，戊○○為讓在其大客車左後方行駛之某自小客車超越，
    遂駕駛上開大客車往右偏移以讓出左側空間使自小客車超越，適蕭惟如騎乘機車
    因不明原因人車向左側倒地後，因被告駕駛之大客車未與右側併行之機車保持安
    全間隔，蕭惟如倒地後因而遭戊○○駕駛之上開大客車右後車輪輾過頭部，致顱
    骨破裂、嚴重腦挫傷、右下肢骨折而當場死亡。
二、案經高雄縣警察局仁武分局報告臺灣高雄地方法院檢察署檢察官偵查起訴。
    理  由
一、訊據被告戊○○固不否認其駕駛之上開大客車右後車輪於右揭時、地，輾壓過被
    害人蕭惟如頭部之事實，惟矢口否認有何過失致死犯行，辯稱：我當時行駛在我
    的車道上，沒有要超越被害人之機車，也沒有向右靠，大客車的車輪沒有壓過道
    路邊線，我也不知道我的車子有壓輾過被害人，直到下坡時看到被害人的安全帽
    才停車云云。經查：
(一)、被告係高雄客運公司所僱用之大客車司機，領有職業客車駕駛執照，平日以駕駛
  大客車為業，為從事業務之人等情，業據被告所自承，復有證號汽車駕駛人查詢
    表一紙附卷可稽，應堪認定。
(二)、被告於九十一年十一月一日十七時許，駕駛高雄客運公司所有之車牌號碼ＦＷ─
    九七七號營業大客車，沿高雄縣仁武鄉公館三巷由東往西方向行駛，途經該巷仁
    福分一○二左五電線桿前道路之編號○九一號路燈時，適被害人蕭惟如騎乘機車
    於被告大客車右側車旁，因不明原因向左側倒地，致遭被告駕駛之大客車右後車
    輪輾過頭部，因而顱骨破裂、嚴重腦挫傷、右下肢骨折而當場死亡之事實，業據
    證人即當時騎乘機車跟隨在被告大客車後方之學生丙○○於本院證稱：「當時我
    騎在被害人後面半部客運車的距離，當時我有看到被害人被客運車的右後輪輾過
    腰部以上」等語，核與證人稽涵香於偵查中證述有關被害人遭被告駕駛之大客車
    右後車輪輾過之情節，大致相符；另證人即當時到場處理之警員甲○○於本院亦
    證稱：「（問：當場檢查客運車輪胎？）有檢查，用肉眼看右後車輪的血跡很少
    。但經過刑事組採證後，確實有血跡」等語，且高雄縣警察局刑事組警員賴子行
    於案發時，在上開大客車右後車輪之右輪右外側胎面上、左輪右外側胎面上，均
    發現疑似血跡高速噴濺痕，於右後輪後方之擋泥板上發現疑血跡噴濺痕，又該三
    處之血跡經送驗結果，確認該三處血跡棉棒ＤＮＡ與被害人ＤＮＡ－ＳＴＲ型別
    相同，分別有高雄縣警察局刑警隊鑑識組刑案勘查報告表、內政部警政署刑事警
    察局九十一年十一月十八日之刑醫字第○九一○三○四五一六號鑑驗書各一紙附
    卷可稽；再被害人係因顱骨破裂、嚴重腦挫傷、右下肢骨折而當場死亡，亦經臺
    灣高雄地方法院檢察署檢察官督同法醫師相驗明確，並製有相驗屍體證明書、驗
    斷書、勘驗筆錄各一份在卷足憑，綜合上情，足認被告所駕駛之上開大客車右後
    車輪，確有壓輾過被害人之頭部，致被害人顱骨破裂、嚴重腦挫傷、右下肢骨折
    而當場死亡之事實。
(三)、證人丙○○於偵查中證稱：「那條山路不大，等於沒有機車道，客運車可能較靠
    路邊，致死者機車騎到柏油路的邊界」、「（問：你會覺得客運車太靠右邊？客
    運車離中央分隔線很遠？）我那時在客運車右後方，看不見距中央分隔線多遠，
    但是我那時候也覺得客運車太靠過來了」等語，及於本院證稱：「當時我騎在接
    近客運車的右後輪，快要到客運車的旁邊。我當時騎在慢車道，客運車一直壓過
    來，我就不敢往前，我放慢速度，我確定客運車的右後輪有一部分壓在機車道的
    白線，行駛一段時間，至於輾過被害人時是否在白線上，我不確定」等語明確；
    另本案事發現場係雙向未劃分快慢車道之道路，被害人機車倒地後留有一刮地痕
    ，該刮地痕起點距道路邊線○‧一公尺，末端距道路邊線○‧三公尺（即刮地痕
    為一偏向右前方之直線），機車則停放在被害人行駛方向之右前方（即停放在柏
    油路面外之砂石道路上），且機車車頭朝向右方乙節，有高雄縣警察局仁武分局
    道路交通事故調查報告表一份附卷可憑，足認本案車禍發生時，被害人騎乘機車
    之行進方向係由道路邊線偏向右側行駛；又依上開道路交通事故調查報告表上所
    繪製之被害人機車刮地痕出現位置處，尚屬直行路段，惟延伸之被害人機車刮地
    痕偏右行駛，將會使機車陷於泥土路面，是亦可認被害人偏右行駛非屬正常行進
    方向；再參以被告於本院自承稱伊當時從後照鏡見左車後方有一自小客車欲超越
    ，故將車速放慢以使該自小客車超車等語，綜合上情，可認被告駕駛之大客車係
    為讓在左後方行駛之某自小客車超越，乃將大客車偏向右側（即靠邊線處）行駛
    ，是證人丙○○前開證述有關被告駕駛大客車向右側邊線駛近，致被害人偏右行
    駛，嗣因不明原因，向左側滑倒，頭部遭大客車右後車輪碾過等語，尚非虛妄，
    應可採信，被告辯稱其駕駛之大客車沒有向右靠云云，不足採信。從而，被告駕
    駛車輛偏右行駛未注意兩車併行間隔乙節，足堪認定。
(四)、按汽車行駛時，駕駛人應注意兩車併行之間隔，隨時採取必要之安全措施，道路
    交通安全規則第九十四條第三項定有明文。被告領有職業客車駕駛執照，且為從
    事駕駛業務之司機，當熟知並遵守上開規定。又本案車禍發生時，天候晴、有暮
    光、路面乾燥、無缺陷、無障礙物、視距良好，又無其他不能注意之情事，被告
    竟駕駛車輛偏右行駛時，疏未注意與當時併行在其右側車旁之被害人機車保持安
    全間隔，致被害人機車被迫向右行駛，並於不明原因，人車倒地後遭未保持安全
    間隔而相當靠近之被告駕駛之大客車輾壓，被告違反上開規定，具有過失甚明；
    復佐以財團法人成大研究發展基金會對本件車禍事故肇事責任鑑定結果認：「戊
    ○○駕駛營大客車過分偏向道路右側，未與外側機慢車輛保持左右安全間隔」等
    語，亦同為被告有過失之認定，有該基金會九十三年五月二十五日之（九三）成
    大研基建字第一○八四號函暨所附之鑑定意見書一份附卷足按，被告之過失自堪
    以認定。再被害人之人、車倒地後，頭部遭大客車右後車輪碾過，致顱骨破裂、
    嚴重腦挫傷、右下肢骨折而當場死亡，業如上述，顯見被告之上開過失行為與被
    害人之死亡間，有相當因果關係。
(五)、公訴人援引台灣省高屏澎區車輛行車事故鑑定委員會九十二年二月二十一日之高
    屏澎鑑字第九二○二七五號鑑定意見書，認被告駕駛大客車超車未於前車左側保
    持半公尺以上之間隔，致大客車右後方撞及至被害人，使被害人倒地後，頭部遭
    大客車右後車輪碾過，因而顱骨破裂、嚴重腦挫傷、右下肢骨折而當場死亡。惟
    訊據被告堅詞否認當時有欲超越被害人機車及兩車間有何擦撞之事實，核與證人
    丙○○、稽涵香於警詢、偵查中均證稱被告駕駛之大客車並沒有要超越被害人之
    機車，且大客車與機車亦沒有發生擦撞等語相符；另證人甲○○於本院亦證稱：
    「（問：當時有無採證客運車體，有無擦撞痕跡？）經過刑事組勘驗後，沒有看
    到客運車車體有擦撞痕跡，就沒有採車體油漆」等語，再觀諸卷附之高雄縣警察
    局刑警隊鑑識組刑案勘查報告表上所載：「ＦＷ－九七七號高縣客運車身前面右
    側板金、右側車身板金、車身後面右側板金上，均未發現明（顯）擦撞痕」等情
    ，足認被告並未駕駛大客車超越被害人機車，亦未與被害人之機車發生擦撞。此
    外，本院復查無其他積極證據足資證明被告有何超車未保持安全間隔之過失，公
    訴意旨及上開鑑定意見書鑑定意見容有誤會，應予敘明。
二、按被告係高雄客運公司所雇用之職業大客車司機，平日以駕駛大客車為業，為從
    事駕駛業務之人，業如前述，其於執行業務中開車肇事，致被害人死亡，核其所
    為，係犯刑法第二百七十六條第二項之業務過失致人於死罪。爰審酌被告駕駛大
    客車本應謹慎行車，竟有上開過失致被害人死亡，並造成被害人家屬無法彌補之
    精神損害，惟念及本案車禍事故之發生，被告雖有過失，惟被害人之機車係因不
    明原因向左側倒地而遭輾壓致死，被告之過失情節尚非重大，被告犯後亦坦承部
    分犯行，並已商請保險公司先行賠償被害人家屬新台幣一百四十萬元之強制險理
    賠金額等情，業據被告及被害人家屬乙○○供承在卷，被告事後亦有賠償意願，
    僅因資力不佳，雙方就賠償金額未有共識，致尚未達成民事和解等一切情狀，量
    處如主文所示之刑，併諭知易科罰金之折算標準，以資懲儆。末查，被告前於七
    十六年間，因竊盜案件，經本院以七十六年度易字第一八八四號判處有期徒刑三
    月，緩刑三年確定，嗣執行緩刑期滿未經撤銷，其刑之宣告失其效力，有臺灣高
    等法院被告全國前案紀錄表一份可憑，另被害人家屬乙○○亦到庭表示不幸已經
    發生，不希望被告入監等語，被告僅因一時駕車疏失致罹刑典，經此偵、審程序
    及刑之宣告，當知所警惕而無再犯之虞，故本院認對其宣告之刑，以暫不執行為
    當，爰依刑法第七十四條第一款規定，併予宣告緩刑三年，以啟自新。
據上論斷，應依刑事訴訟法第二百九十九條第一項前段，刑法二百七十六條第二項、
第四十一條第一項前段、第七十四條第一款，罰金罰鍰提高標準條例第一條前段、第
二款，判決如主文。
本案經檢察官丁○○到庭執行職務。
中      華      民      國    九十三    年      六      月    二十二    日
                                臺灣高雄地方法院交通法庭
                                    審判長法官  莊崑山
                                          法官  黃宣撫
                                          法官  曾鴻文
右正本證明與原本無異。
如不服本判決，應於判決送達後十日內，向本院提出上訴狀。
                                      書記官    王高山
中    華    民    國      九十三      年      六      月      二十三    日
中華民國刑法第二百七十六條第二項
從事業務之人，因業務上之過失犯前項之罪者，處五年以下有期徒刑或拘
役，得併科三千元以下罰金。
